【裁判字號】    97,易,2879
【裁判日期】    971023
【裁判案由】    詐欺
【裁判全文】
臺灣臺中地方法院刑事判決              97年度易字第2879號
公  訴  人  臺灣臺中地方法院檢察署檢察官
被      告  甲○○
上列被告因詐欺案件，經檢察官提起公訴（97年度偵字第7259號
），及臺灣臺南地方法院檢察署檢察官移送併辦（97年度偵字第
8077 號），本院判決如下：
    主    文
甲○○幫助意圖為自己不法之所有，以詐術使人將本人之物交付
，累犯，處有期徒刑伍月，如易科罰金，以新臺幣壹仟元折算壹
日。
    犯罪事實
一、甲○○前於民國95年間，因竊盜案件，經本院以95年度中簡
    上字第601號判處有期徒刑6月確定，於96年7月8日執行完畢
    出監。詎仍不知悔改，其依一般社會之通見，可預見一般人
    支付代價或無故取得他人金融機構帳戶使用常與財產犯罪密
    切相關，且取得他人存摺及帳戶資料之目的在於取得贓款及
    掩飾犯行不易遭人追查，苟出售或交付金融帳戶予他人使用
    ，將被犯罪集團用於向被害人詐欺取財匯款之帳戶，又其對
    於提供帳戶雖無引發他人萌生犯罪之確信，但仍不顧他人所
    可能遭害之危險，竟基於幫助犯罪集團遂行詐欺取財之財產
    上犯罪，縱有人持以犯罪亦不違反其本意之不確定故意，因
    其於96年8月間某日，曾向真實姓名年籍不詳，綽號「阿文
    」之成年男子借款新臺幣（下同）2萬元，然無法如期給付
    利息及還款，而於96年12月21日、同月24日，分別向合作金
    庫商業銀行美村分行申請帳號0000000000000號活期存款帳
    戶、臺中商業銀行大慶分行申請帳號000000000000號活期存
    款帳戶後，即在前開銀行前，將該等銀行存摺、金融卡（含
    密碼）及印章，交予該名綽號「阿文」之人，用以抵償前揭
    債務。嗣該名綽號「阿文」之男子於取得上揭帳戶之存摺、
    金融卡（含密碼）及印章後，即與其屬之詐欺取財集團成員
    ，共同基於意圖為自己不法所有之犯意聯絡，由詐欺集團成
    員為下列詐騙行為：
(一)、該詐騙集團人員於96年12月19日撥打電話予乙○○，佯稱其
    抽中衛視中文臺三獎港幣23萬元，若要領取獎金須先繳納手
    續費云云，致乙○○信以為真，陷於錯誤，而於96年12月27
    日匯款24萬元至上開甲○○所申請之臺中商業銀行大慶分行
    之帳戶內。嗣因乙○○察覺情形有異，始知受騙。
(二)、該詐騙集團人員於96年12月28日撥打電話予丙○○○，佯稱
    其抽中獎金，若要領取獎金，須先繳納手續費云云，致丙○○○信以為真，陷於錯誤，而於97年1月2日匯款42萬6000元
    至上開甲○○所申請之合作金庫銀商業銀行美村分行之帳戶
    內。綽號「阿文」之人於丙○○○前開款項匯入後，以電話
    聯絡甲○○，要求甲○○至銀行領款，領款後即無須清償債
    務，且會將甲○○之前所開立之本票返還甲○○，甲○○即
    依指示持其合作金庫銀商業銀行美村分行帳戶存摺、印章，
    至合作金庫銀商業銀行美村分行臨櫃取款42萬5000元，領得
    款項後，即將該筆款項交予綽號「阿文」之人。嗣因丙○○○察覺情形有異，始知受騙而報警處理。
二、案經臺中市警察局第三分局報告臺灣臺中地方法院檢察署檢
    察官偵查起訴，及臺南縣警察局善化分局報告臺灣臺南地方
    法院檢察署檢察官移送併辦。
    理    由
一、訊據被告甲○○對於上揭時間、地點，提供其所申請之合作
    金庫商業銀行美村分行帳號0000000000000號活期存款帳戶
    、臺中商業銀行大慶分行帳號000000000000號活期存款帳戶
    存摺、金融卡（含密碼）及印章予真實姓名年籍不詳，綽號
    「阿文」之詐騙集團成員，前開帳戶經該詐騙集團作為向被
    害人乙○○、丙○○○詐財之匯款帳戶使用，其後被告依照
    綽號「阿文」之人指示，代為提領上揭合作金庫商業銀行美
    村分行帳戶內被害人丙○○○所匯入之款項等情，業經坦承
    屬實，核與被害人乙○○、丙○○○於警詢中之指述情節均
    屬相符，並有被害人乙○○受騙匯款之陽信商業銀行匯款收
    執聯、被害人丙○○○受騙匯款之合作金庫銀行存款憑條、
    被告向合作金庫商業銀行美村分行、臺中商業銀行大慶分行
    申請開立帳戶之開戶資料及帳戶交易明細各乙份、銀行監視
    器翻攝照片2張在卷可參，足見被告自白與事實相符。
    本件事證明確，被告犯行，洵堪認定。
二、論罪科刑部分：
(一)、按前開詐騙集團成員，基於意圖為自己不法所有之犯意，以
    上開之方式為詐術，使被害人乙○○、丙○○○陷於錯誤，
    而將本人之物交付，該姓名年籍不詳之人所為，係犯刑法第
    339條第1項之詐欺取財罪，而被告將上開帳戶資料交給真實
    姓名、年籍不詳，綽號「阿文」之人詐取財物，核其所為，
    係犯刑法第30條第1項前段、第339條第1項之幫助詐欺取財
    罪。雖公訴意旨認：被告上開時間、地點，持前開合作金庫
    銀行美村分行帳戶存摺、印章，提領被害人丙○○○所匯入
    之款項部分，認被告所涉係刑法第339條第1項之詐欺取財罪
    嫌。惟查：被告交付上開帳戶之存摺、印章、金融卡及密碼
    ，並非詐欺取財之構成要件行為，參以該帳戶自交付後匯入
    之金額甚多，被告卻僅抵償其之前積欠之2萬元債務，且詐
    騙集團大都使用人頭帳戶為轉帳戶頭，堪認被告僅具有幫助
    詐欺取財之犯意，此外，復查無其他積極證據足認被告與該
    不詳姓名年籍綽號「阿文」之成年人及其所屬詐欺集團成員
    間有有何犯意聯絡，至被告嗣後應該詐欺集團不詳姓名年籍
    ，綽號「阿文」之人要求至銀行領取被害人丙○○○被詐匯
    入之42萬5000元交付，亦非詐欺構成要件之行為，亦難據此
    即認被告與詐欺集團成員間有犯意聯絡，是前開公訴意旨尚
    有誤會，併此敘明。
(二)、被告出於一個幫助詐欺犯意之決定，接續2次提供前開2帳戶
    予該名綽號「阿文」之人，以詐騙被害人乙○○、丙○○○
    ，則在刑法評價上，視為數個舉動之接續施行，而包括以一
    行為予以評價，較為合理，是應屬法律概念之一行為，而為
    接續犯，屬單純一罪。就被告提供前揭臺中商業銀行大慶分
    行帳戶予詐騙集團用以詐騙被害人乙○○部分（即臺灣臺南
    地方法院檢察署97年度偵字第8077號），雖未據公訴人提起
    公訴，然此部分與本件已起訴部分具有接續犯之實質上一罪
    關係，為起訴效力所及，本院自得一併加以審理，併此敘明
    。
(三)、被告前於95年間，因竊盜案件，經本院以95年度中簡上字第
    601號判處有期徒刑6月確定，於96年7月8日執行完畢出監等
    情，有臺灣高等法院被告前案紀錄表、臺灣臺中地方法院刑
    案資料查註紀錄表各乙份在卷足憑，被告受有期徒刑之執行
    完畢後，5年內故意再犯本件有期徒刑以上之罪，為累犯，
    應依刑法第47條第1項規定加重其刑。
(四)、爰審酌被告提供金融帳戶供他人使用，手段雖屬平和，惟此
    使詐騙者得以掩飾真實身分，助長社會犯罪風氣及增加查緝
    犯罪之困難，其行為殊屬不當，再兼衡酌被告本身並未實際
    參與本案詐欺取財之犯行、可非難性較小，被害人被詐騙匯
    入被告所提供之上開帳戶之金額，及被告犯後坦承犯行，態
    度尚稱良好等一切情狀，量處如主文所示之刑，並諭知易科
    罰金之折算標準，以示懲儆。
據上論斷，應依刑事訴訟法第299條第1項前段，刑法第30條第1
項前段、第2項、第339條第1項、第47條第1項、第41條第1項前
段，刑法施行法第1條之1第1項、第2項前段，判決如主文。
中    華    民    國    97    年    10    月    23    日
                        臺灣臺中地方法院刑事第五庭
                            審判長法  官  鍾堯航
                                  法  官  吳崇道
                                  法  官  劉麗瑛
上正本證明與原本無異。
如不服本判決，應於收受送達後10日內向本院提出上訴書狀（應
敘述具體理由並附繕本）。
上訴書狀如未敘述理由，應於上訴期間屆滿後20日內補提理由書
於本院。
                                  書記官  王玟
中    華    民    國    97    年    10    月    23    日
附錄論罪科刑法條
刑法第30條
幫助他人實行犯罪行為者，為幫助犯。雖他人不知幫助之情者，
亦同。
幫助犯之處罰，得按正犯之刑減輕之。
刑法第339條第1項
意圖為自己或第三人不法之所有，以詐術使人將本人或第三人之
物交付者，處五年以下有期徒刑、拘役或科或併科一千元以下罰
金。


司法院資訊處製作；財團法人民間司法改革基金會備份。
